臺灣高等法院臺南分院刑事判決
上　訴　人
即　被　告　乙○○
上　訴　人
即　被　告　丙○○
上二人共同
選任辯護人　鍾竹簧　律師
上列上訴人即被告等因竊盜案件，不服臺灣雲林地方法院93年度
易字第225號中華民國94年5月23日第一審判決（起訴案號：臺灣
雲林地方法院檢察署93年度偵字第2158號），提起上訴，本院判
決如下：
    主      文
上訴駁回。
    事      實
一、乙○○曾於民國（下同）91年3月間 因竊盜案件，經臺灣雲
    林地方法院判處有期徒刑7月，緩刑3年，於 91年5月24日確
    定。乙○○不知悔改，與丙○○、張亦甫、張正興（張亦甫
    、張正興2人，業經臺灣雲林地方法院以92 年度易字第230
    號判決，各處有期徒刑6月確定）4人互為犯意聯絡，共同意
    圖為自己不法之所有，於91年8月23日晚上9 時20分左右，
    由乙○○駕駛1部自用小客車，載丙○○、張亦甫、張正興
    出遊，途經雲林縣斗南鎮明昌里二重溝89號對面甲○○所有
    之工寮時，發現工寮內有一部發電機，張亦甫就提議要偷該
    部發電機來賣，其他3人也都同意，就共同意圖為自己不法
    之所有，由張正興、丙○○進入工寮竊取，乙○○駕駛該小
    客車在二重溝路上等著載人和發電機，張亦甫則在工寮旁的
    路上把風。當晚9時20分左右，張正興、丙○○竊得該發電
    機，並搬離工寮約50公尺時，為甲○○發現，會同警察及村
    民當場逮捕張亦甫，並扣得該部發電機；接著又在二重溝與
    大埤路口附近查獲張正興，丙○○、乙○○2人則逃脫。
二、案經臺灣雲林地方法院檢察署檢察官偵查起訴。
    理      由
一、本件甲○○放在斗南鎮明昌里二重溝89號對面工寮內的發電
    機，在91年8月23日晚上9時20分左右，被人搬離到工寮外面
    來，被甲○○發現，甲○○看見有2人在搬發電機，1人在後
    把風，3個人將發電機搬到距離倉庫約50公尺處，為 甲○○
    發現而丟在該處，3個人就逃跑，另外在二重溝 真武廟前道
    路轉角處有1輛灰色、車號不詳的自小客車在 準備接應，發
    現事跡敗露，也逃離現場，後來甲○○會同警察及村民當場
    逮捕張亦甫，並扣得該部發電機，接著又在二重溝與大埤路
    口附近逮捕到張正興。上述情節，業經甲○○於警詢時供明
    （分局卷），且有贓物領據可以證明（分局卷）。
二、被告乙○○、丙○○於原審及本院審理中均矢口否認有上開
    竊盜情事，並均稱他們都不在場云云。(一)乙○○辯稱案發當
    時在屏東工作（原審卷第30頁），並提出營玖企業有限公司
    員工職務證明書，上載乙○○於91年6 月24日到職（原審卷
    第38頁），惟經檢察官函查結果，營玖企業有限公司回函表
    示乙○○已於91年7月31日離職，91年8 月並無出勤紀錄（
    原審卷第56頁），乙○○的辯護人於再提出勞工保險卡影本
    、勞工保險被保險人投保資料表影本，上載乙○○確於91年
    9月10日加保營玖企業有限公司，於92年1月3日 退保（原審
    卷第62-64頁），經檢察官再予函查 結果，營玖企業有限公
    司回函表示乙○○於91年9月11日到職，91年7月31日至91年
    9月10日並無在該公司擔任職務（原審卷第65-67頁），因此
    ，可以認定乙○○於案發的91年8月23日當日並未 在營玖企
    業有限公司任職。(二)丙○○辯稱案發當時在莿桐的營造廠工
    作（原審卷第30頁），並提出明信營造股份有限公司在職證
    明書，上載丙○○於91年7月1日到職（原審卷第39頁），惟
    經檢察官函查結果，明信營造股份有限公司回函表示丙○○
    僅於91年8月至92年1月擔任該公司工地臨時工，隨函檢送的
    8月份點工明細表記載91年8月23日的工作是守衛排地坪養護
    灑水及餐Ｄ棟養護（原審卷第51-54頁），惟工作地點的 莿
    桐，與案發地斗南，其間的車程不超過30分鐘，難以證明當
    晚9時20分左右，丙○○確實不在犯罪現場。丙○○又 供稱
    「（問：本件竊盜案發生的時候，91年8月23日晚上9點20分
    左右，你人在什麼地方？）答：不是在家就是跟女朋友在一
    起。」「（問：你提明信營造股份有限公司的在職證明做什
    麼？）答：證明我有正當職業，我為什麼去偷那個。」（原
    審卷第100頁背面）從而，被告2人不在場的說法，乃卸責之
    詞。
三、而張亦甫、張正興於下列程序中的說法，也十分值得懷疑：
    (一)另案審理之張正興、張亦甫在他們的案件中，都說只是張
      亦甫一個人去偷的，跟張正興沒有關係，也跟乙○○、丙○○沒有關係。被告張正興否認竊盜，辯解說「張亦甫
      去我家找我，我邀他一起到斗南找朋友，他有邀我要搬東
      西，我有說不要，因之前我有犯案，我會害怕。」（92年
      度易字第230號卷第25頁背面）被告張亦甫承認只與張
      正興一起去現場，而且只有他一人臨時起意，邀張正興共
      同竊盜，但張正興拒絕。張亦甫表示「我是去斗南找朋友
      ，經過那裡，看到發電機，心想我有用到，我就叫張正興
      跟我一起去，他不要，但是當時是騎我的機車，他不願意
      ，就叫另一人來載他回去，我就一人進去推，我推出來到
      外面，被他們發現，要跑到外面時就叫他跟我一起跑，他
      也不知道為何要跑，他轉頭時看到有人在追我們，他嚇到
      就跟我一起跑。」（92年度易字第230號卷第25頁正面）
    (二)然而，在被告張正興的審判程序，檢察官隔離詢問被告張
      正興、詰問證人張亦甫的結果，就如何一起騎機車出去玩
      、張亦甫如何自己要去偷發電機等的情節，他們兩個人說
      的情節有嚴重出入，而且不合理。因此，他們二個人辯解
      的情節，不能採信。說明如下：
      張正興、張亦甫說的有嚴重的出入：
        (1)張正興說，張亦甫去他家找他，他騎他的50CC機車載
          張亦甫，要張亦甫陪他到斗南找朋友「阿成」，他騎
          錯方向，張亦甫看到那個工寮內有發電機，說要下去
          搬，他不願意，就把機車留在工寮後面給張亦甫，讓
          張亦甫可以載發電機，他自己就用走的出去，到路邊
          後，打算攔別人的車回去，但是並沒有跟張亦甫說他
          要攔車回去。（92年度易字第230 號卷第61-65 頁）
        (2)張亦甫則說，機車是他的，不是張正興的，那天也是
          他騎的，不是張正興騎的，他們二個人要一起到斗南
          隨便逛逛，沒有要找朋友，也沒有騎錯路，他要下去
          偷發電機時，張正興不願意，就用走的，說要叫朋友
          來載。
      　如果依張正興、張亦甫上述之供述明顯有很大之出入，
        互為矛盾，應非事實。
      除非是裝有大型載貨架的舊型重機車，否則那個發電機
        （見分局卷內的數位照片列印），相當的大，50CC的機
        車根本載不了。比較合理的載運工具，即使不是貨車，
        也至少是小客車。
    (三)在被告乙○○、丙○○的審判程序，證人張亦甫又改口說
      ，他是和張正興騎張正興所有的125CC摩托車去偷的（原
      審卷第97頁），一件事情竟然有多種說法，本院認為，張
      亦甫在審判中一再更改供詞，只是為了幫被告張正興、乙○○、丙○○脫罪。
四、被告張亦甫在被逮捕之初，接受警察詢問時，就說「我與張
    正興、丙○○、乙○○原先要出門遊玩，當行經斗南鎮明昌
    里二重溝89號前工寮，我看見工寮內有發電機，我想起原先
    在雜誌上有在收購發電機，就提議竊取發電機變賣。」「我
    與丙○○是國中同學。乙○○我與他不太熟悉，乙○○是張
    正興的朋友。」「由乙○○駕駛自小客車，車上載我以及丙○○、張正興，在斗南鎮明昌里二重溝89號，我以及丙○○
    、張正興下車，前往工寮竊取發電機，我在工寮旁之道路上
    把風，乙○○駕駛自小客車在二重溝路上等我們3 人，欲載
    我們離開。」「（問：該發電機為何會在工寮50公尺處？）
    答：因當時我是負責把風工作，我發現被失主發現，我叫丙○○及張正興快逃，因我逃避不及，才被失主及警方查獲。
    」（分局卷）基於以下的理由，本院認為張亦甫這個說法才
    是事實：
    (一)這個說法，有甲○○的警詢中指述及贓物領據可以佐證。
    (二)法官問張亦甫在警察詢問時，為何會提到乙○○、丙○○
      ，張亦甫回答說「是我自己編出來的。當時他們問我還有
      誰，我害怕就亂說，那二個是我的朋友把他們說進去很不
      好意思，他們根本就沒有去。」（92年度易字第230 號卷
      第25頁），本院認為，既然沒有特殊的理由，這樣的說法
      實在難以採信。
    (三)在被告乙○○、丙○○的審理程序，被告二人於原審不接
      受張亦甫的警詢筆錄作為證據。然而，證人張亦甫在警察
      詢問時的供述，與審判中的供述不符，前面已經說明。而
      他在當場警察逮捕後，與張正興接受警察詢問，以及之後
      乙○○、丙○○接受調查時，來不及相互勾串，應該是有
      比較可信的特別情況，且張亦甫的警察詢問筆錄也是證明
      乙○○、丙○○參與本案竊盜犯罪所必要，依照刑事訴訟
      第159條之2的規定「被告以外之人於檢察事務官、司法警
      察官或司法警察調查中所為之陳述，與審判中不符時，其
　　　先前之陳述具有較可信之特別情況，且為證明犯罪事實存
  　　否所必要者，得為證據」．因此本院認為張亦甫的警察詢
    　問筆錄可以作為被告乙○○、丙○○犯罪的證據。因為張
      亦甫的警察詢問筆錄內容，沒有經過與乙○○、丙○○勾
      串，也就是說沒有被污染，確實十分可信。
五、綜合以上的說明，本院認為，乙○○、丙○○是與張亦甫、
    張正興一起開車到甲○○的工寮去偷竊發電機，被告乙○○
    、丙○○二人之辯解純係卸責之詞，顯難令以置信。
六、核被告乙○○、丙○○二人的行為，都是觸犯刑法第321條
    第1項第4款結夥三人以上竊盜罪。被告乙○○、丙○○二人
    與張亦甫、張正興，有犯意聯絡、行為分擔，都是共同正犯
    。
七、原審適用刑法第321條第1項第4款、第28條、第41條第1項前
    段，罰金罰鍰提高標準條例第2條之規定，並 參酌被告乙○○、丙○○二人在本案中最後沒有獲得不法財物，被害人沒
    有受到損失，因此，分別量處最低刑 有期徒刑6月，並定易
    科罰金的折算標準。本院經核其認事用法，均無不當，量刑
　　亦稱妥適。被告上訴意旨，猶執前詞，否認犯罪，為無理由
  　，應予駁回。
八、被告丙○○經合法傳喚無正當理由不到庭，爰不待其陳述逕
    行判決。
據上論結，應依刑事訴訟法第368條，371條，判決如主文。
本案經檢察官李傳來到庭執行職務。
中　　華　　民　　國　　94　　年　　7 　　月　　13　　日
                  刑事第五庭　  審判長法　官  楊明章
                                      法　官　戴勝利
                                      法　官　顏基典
以上正本證明與原本無異。
不得上訴。
　　　　　　　　　　　　　　　　　　　書記官　呂嘉文
中　　華　　民　　國　　94　　年　　7 　　月　　14　　日
附錄法條：
刑法第320條：
意圖為自己或第三人不法之所有，而竊取他人之動產者，為竊盜
罪，處五年以下有期徒刑、拘役或五百元以下罰金。
意圖為自己或第三人不法之利益，而竊佔他人之不動產者，依前
項之規定處斷。
前二項之未遂犯罰之。
刑法第321條：
犯竊盜罪而有左列情形之一者，處六月以上、五年以下有期徒刑
：
一　於夜間侵入住宅或有人居住之建築物、船艦或隱匿其內而犯
　　之者。
二  毀越門扇、牆垣或其他安全設備而犯之者。
三  攜帶兇器而犯之者。
四  結夥三人以上而犯之者。
五  乘火災、水災或其他災害之際而犯之者。
六  在車站或埠頭而犯之者。
前項之未遂犯罰之。
